【裁判字號】    89,訴,74
【裁判日期】    890427
【裁判案由】    盜匪
【裁判全文】
臺灣花蓮地方法院刑事判決                            八十九年度訴字第七四號
    公  訴  人  臺灣花蓮地方法院檢察署檢察官
    被      告  甲○○
    選任辯護人  王政琬
右列被告因違反懲治盜匪條例案件，經檢察官提起公訴（八十九年度偵字第三００號
），本院判決如左：
    主  文
甲○○意圖為自己不法之所有，以脅迫致使不能抗拒而取他人之物，處有期徒刑捌年
。褫奪公權伍年。
扣案之鐮刀壹把沒收。
    事  實
一、甲○○因遭他人追討賭債，需款孔急，遂謀強劫路人，乃預先以油漆塗抹十指指
    腹，以防指紋為警採集，於民國八十九年一月二十日上午十一時許，駕駛先前向
    其不知情之胞兄林正相長期借用之車號ＧＷ－０四五七號（公訴人誤植為四０五
    七號）自用小貨車，並攜帶其所有鐮刀乙把，於花蓮市伺機尋找作案目標，行經
    花蓮市中華國小旁，見乙○○由該國小體育館之古董珠寶展覽會場恰欲離去，認
    機不可失，竟意圖為自己不法之所有，於陳女啟門進入發動所駕駛之車號Ｌ三－
    ０五六二號自用小客車時，見四下無人，遂自該車左後車門迅速竄入，再從其外
    套右口袋內取出鐮刀乙把，作勢指向陳女，脅迫陳女交付汽車及車內財物，致使
    陳女不能抗拒，而大喊救命並倉皇逃出車外，甲○○見狀亦隨即下車，再持該鐮
    刀相向，步步進逼往駕駛座方向前進，陳女則節節後退，最後林某進入駕駛座，
    強劫陳女置於駕駛座旁之皮包（內有現金新台幣六萬元等物）並駕駛陳女汽車迅
    速逸去，旋經陳女報警處理及善心路人詹中銘發覺後，一路駕車協助追捕，於同
    日上午十一時二十五分許，終於在花蓮市○○○街五十九號旁空地，為警逮獲到
    案，並扣得其所有之鐮刀乙把。
二、案經花蓮縣警察局花蓮分局報請台灣花蓮地方法院檢署檢察官偵查起訴。
    理  由
一、訊據被告甲○○並不否認右揭犯行，惟又辯稱：伊係臨時起意，並非預謀犯案；
    又伊持鐮刀僅係要嚇被害人，目的係欲拿取被害人皮包，嗣經被害人大叫，伊因
    害怕始開走被害人汽車；云云。經查上開被害情節，業經被害人乙○○於警訊及
    偵、審時到庭指述歷歷如一，核與證人即協助追捕被告之路人詹中銘於警訊中證
    述之情節相符，復有贓證物品認領保管收據乙紙在卷及其所有用以作案之鐮刀乙
    把扣案可證。再稽被害人於本院指述之情節，被告於竄入被害人車內即將刀子從
    外套右口袋取出，脅迫被害人交出財物，旋並於被害人驚嚇逃出車外時，猶跟著
    下車持刀指向被害人，相距咫尺且步步進逼，最後奪車而去，被告此舉，於客觀
    上，顯已使斯時身無長物可防身及身為一弱女子之被害人，產生不能抗拒之結果
    ，是被告之舉已然構成盜匪犯行無疑，辯護人辯護意旨辯稱：被告之行為僅足成
    立刑法第三百四十六條第一項之恐嚇取財罪嫌云云，即非可採。又被告為防事跡
    敗露遭警採得指紋，乃於其十指指腹均預先以油漆塗抹，此不僅有被告手指塗抹
    油漆之照片乙幀附卷足參，並已據被告於本院首次庭訊時坦承在卷（見本院八十
    九年三月十日訊問筆錄第四頁），足證被告係有計畫性之犯案，絕非臨時起意，
    是其所辯核屬避重就輕之飾詞，尚不足採。本件事證明確，被告犯行洵堪認定，
    應予依法論科。
二、核被告所為，係犯懲治盜匪條例第五條第一項第一款之盜匪罪。爰審酌被告已有
    擄人勒贖前科，素行非佳，預謀犯案，嚴重危害社會治安，所幸本件於極短時間
    內即遭警及善心路人協力捕獲，追回被害人遭劫之財物，將損害降至最低，及其
    犯後猶避重就輕，設詞辯解，未能全然坦承犯行等一切情狀，量處如主文所示之
    刑，以示懲儆。又本案被告經判處六月以上有期徒刑，依犯罪之性質認有褫奪公
    權之必要，爰依刑法第三十七條第二項併宣告褫奪公權五年。再被告犯罪所得之
    財物均已發還被害人，業據被害人陳明在卷，並有贓物領據乙紙附卷可考，即無
    庸再依懲治盜匪條例第七條第一項之規定為發還之諭知，併此敘明。
三、扣案之鐮刀乙把，係被告供犯罪所用之工具，且為其所有，業據被告供明在卷，
    爰依刑法第三十八條第一項第二款之規定，併予宣告沒收。另扣案之透明膠帶乙
    捲、口罩乙個及塑膠繩乙條等物，公訴人指稱上開物品亦係被告所有供犯罪所用
    之工具，惟此已據被告否認在卷，辯稱：上開透明膠帶乙捲、口罩乙個及塑膠繩
    乙條，雖係伊所有，惟係伊工作所用，非供犯案所用等語，核與證人即其工作場
    所三陽噴漆行老闆丙○○證述情節尚無不符，應可採信，且參以上開物品係警方
    於逮獲被告後，始在被告所駕駛之ＧＷ－０四五七號自用小貨車內搜獲，並非自
    被告身上查獲（苟被告欲利用上開物品犯案亦應攜帶在身才是），且被告始終未
    曾使用上開物品，殊難認定上開透明膠帶乙捲、口罩乙個及塑膠繩乙條，亦係供
    被告犯罪所用之物，就此爰不另為沒收之諭知，附此說明。
據上論斷，應依刑事訴訟法第二百九十九條第一項前段，懲治盜匪條例第五條第一項
第一款、第八條，刑法第三十七條第二項、第三十八條第一項第二款，判決如主文。
本案經檢察官黃怡君到庭執行職務。
中      華      民      國    八  十  九    年    五    月    二十五    日
                              臺灣花蓮地方法院刑事庭
                                  法  官  張  健  河
右正本證明與原本無異。
如對本判決不服，應於送達後十日內，向本院提出上訴狀。（應抄附繕本）告訴人或
被害人如對於本判決不服者，應具備理由請求檢察官上訴，其上訴期間之計算係以檢
察官收受判決正本之日期為準。
                                  法院書記官
中      華      民      國    八  十  九    年    五    月    二十九    日
附錄本判決論罪科刑之法律條文：懲治盜匪條例第五條第一項第一款
懲治盜匪條例第五條：
有左列行為之一者，處無期徒刑或七年以上有期徒刑：
一、意圖為自己或第三人不法所有，以強暴、脅迫、藥劑、催眠術或他法，致使不能
    抗拒，而取他人之物或使其交付者。
二、發掘墳墓而盜取殮物者。
三、藏匿或包庇盜匪者。
前項第一款之未遂犯罰之。
預備犯第一項第一款之罪者，處一年以下有期徒刑。


司法院資訊處製作；財團法人民間司法改革基金會備份。
